【裁判字號】    95,訴,1420
【裁判日期】    950811
【裁判案由】    毒品危害防制條例
【裁判全文】
臺灣桃園地方法院刑事判決              95年度訴字第1420號
公  訴  人  臺灣桃園地方法院檢察署檢察官
被      告  甲○○
                      樓
上列被告因毒品危害防制條例案件，經檢察官提起公訴（95年度
毒偵字第2312號），本院合議庭裁定改依簡式審判程序，茲判決
如下：
    主  文
甲○○連續施用第一級毒品，累犯，處有期徒刑捌月。扣案之第
一級毒品海洛因（驗餘淨重零點零伍公克）沒收銷燬之。扣案之
塑膠袋壹只、注射針筒壹支，均沒收。
    事  實
一、甲○○前因施用毒品案件，經本院裁定送觀察、勒戒，經認
    有繼續施用毒品之傾向，經本院裁定令入戒治處所施以強制
    戒治，嗣經本院裁定停止戒治，所餘強制戒治期間付保護管
    束，因甲○○於保護管束期間又施用毒品，經本院裁定撤銷
    停止戒治，令入戒治處所施以戒治，於89年10月19日強制戒
    治期滿出所；又因於92、93年間犯施用毒品案件，經本院於
    93 年6月14日以92年度訴字第1828號判決判處施用第一級毒
    品有期徒刑10月、施用第二級毒品有期徒刑6 月，應執行有
    期徒刑1 年2 月，於93年7 月23日判決確定，於94年1 月21
    日入監執行，嗣假釋出獄，於95年2 月2 日假釋期滿，未執
    行之刑，以已執行論。
二、詎甲○○仍無法戒除毒癮，復基於施用第一級毒品海洛因之
    概括犯意，自95年4 月17日起至同年4 月19日23時40分許向
    前回溯26小時內之某時，在其位於桃園縣龍潭鄉○○路642
    巷25弄7 號住處內等地，以將海洛因摻水置入注射針筒內注
    射之方式，連續多次施用第一級毒品海洛因。嗣經警於95年
    4 月19日23時40分許，在桃園縣中壢市○○路與永嘉街口查
    獲，並扣得其所有施用後剩餘之海洛因1 包（驗餘淨重0.05
    公克，空包裝袋重0.19公克）、其所有供施用海洛因之注射
    針筒1 支。
三、案經桃園縣政府警察局中壢分局報告臺灣桃園地方法院檢察
    署檢察官偵查起訴。
    理  由
一、按被告所犯為死刑、無期徒刑、最輕本刑為 3年以上有期徒
    刑之罪或高等法院管轄第一審案件者外，於準備程序進行中
    ，被告先就被訴事實為有罪之陳述時，審判長得告知被告簡
    式審判程序之旨，並聽取當事人、代理人、辯護人及輔佐人
    之意見後，裁定進行簡式審判程序，刑事訴訟法第273條之1
    第1 項定有明文。本件被告甲○○為有罪陳述，且所犯非死
    刑、無期徒刑、最輕本刑為3 年以上有期徒刑之罪或高等法
    院管轄第一審案件，經踐行上開程序後，由合議庭裁定由受
    命法官獨任改依簡式審判程序審理，合先敘明。
二、訊據被告甲○○於本院訊問時坦承上揭施用第一級毒品海洛
    因之事實不諱，而被告為警查獲後，經警採集其尿液檢體送
    驗結果，呈鴉片類陽性反應，有臺灣檢驗科技股份有限公司
    濫用藥物尿液檢驗報告1 紙附卷可稽，並有白色粉末1 包、
    注射針筒1 支扣案可資佐證，該包白色粉末經送驗結果，含
    海洛因成分，驗餘淨重0.05公克，空包裝袋重0.19公克，有
    法務部調查局鑑定通知書1 紙在卷足憑，足見被告前開自白
    確與事實相符，堪以採信。被告前因施用毒品案件，經本院
    裁定送觀察、勒戒，經認有繼續施用毒品之傾向，經本院裁
    定令入戒治處所施以強制戒治，嗣經本院裁定停止戒治，所
    餘強制戒治期間付保護管束，因甲○○於保護管束期間又施
    用毒品，經本院裁定撤銷停止戒治，令入戒治處所施以戒治
    ，於89年10月19日強制戒治期滿出所；又因於92、93年間犯
    施用毒品案件，經本院於93年6 月14日以92年度訴字第1828
    號判決判處施用第一級毒品有期徒刑10月、施用第二級毒品
    有期徒刑6 月，應執行有期徒刑1 年2 月，於93年7 月23日
    判決確定等情，有臺灣高等法院被告前案紀錄表在卷可稽，
    而參諸92年7 月9 日修正公布，自93年1 月9 日施行之毒品
    危害防制條例第20條、第23條之立法理由，可知修正毒品危
    害防制條例就施用毒品者，祇於「初犯」及「5 年後再犯」
    2 種情形，有其追訴條件之限制，即須於初犯經觀察、勒戒
    或強制戒治釋放後，5 年內均無施用毒品之行為，始能認其
    前所實施之觀察、勒戒或強制戒治已足遮斷毒癮，而得於5
    年後再犯時，再予適用初犯之規定，重行觀察、勒戒等程序
    。倘5 年內已經再犯，被依法追訴處罰，縱其第3 次（或第
    3 次以上）施用毒品之時間在初犯釋放5 年以後，即與「5
    年後再犯」之情形有別，且因已於「5 年內再犯」，顯見其
    再犯率甚高，原實施觀察、勒戒或強制戒治，已無法收其實
    效，而無5 年戒斷期之存在，自無再經觀察、勒戒及強制戒
    治之必要，應逕行追訴處罰（參照最高法院95年台上字第10
    71號、95年度台非字第59號、第65號判決意旨），是本件被
    告前雖係於89年10月19日強制戒治期滿出所，距其本次施用
    毒品犯行之時間已逾5 年，惟因其於92、93年間又再犯施用
    毒品案件，揆諸上揭說明，其本次施用毒品犯行自應依法追
    訴處罰。本件事證明確，被告犯行堪以認定，應予依法論科
    。
三、核被告所為，係犯毒品危害防制條例第10條第1 項施用第一
    級毒品罪。被告持有海洛因之低度行為，為其施用海洛因之
    高度行為所吸收，不另論罪。本件被告先後多次施用第一級
    毒品海洛因，且其前曾因施用第一級、第二級毒品案件，經
    本院判處施用第一級毒品有期徒刑10月，施用第二級毒品有
    期徒刑6 月，應執行有期徒刑1 年2 月，於93年7 月23日判
    決確定，於94年1 月21日入監執行，嗣假釋出獄，於95年2
    月2 日假釋期滿，未執行之刑，以已執行論，有臺灣高等法
    院被告前案紀錄表在卷足參，而被告行為後，刑法業已於94
    年1 月7 日修正刪除第56條連續犯之規定，並將原第47條：
    「受有期徒刑之執行完畢，或受無期徒刑或有期徒刑一部之
    執行而赦免後，5 年以內再犯有期徒刑以上之罪者，為累犯
    ，加重本刑至2 分之1 」之規定修正為第47條第1 項：「受
    徒刑之執行完畢，或一部之執行而赦免後，5 年以內故意再
    犯有期徒刑以上之罪者，為累犯，加重本刑至2 分之1 」，
    於同年2 月2 日公布，95年7 月1 日施行，此修正雖非犯罪
    構成要件之變更，但顯已影響行為人刑罰之法律效果，自屬
    法律變更，依刑法第2 條第1 項規定比較結果，不論依舊法
    第47條或新法第47條第1 項之規定，被告所犯本件施用第一
    級毒品犯行均構成累犯，而被告於舊法時期所犯之數次施用
    毒品犯行，依新法應分論併罰之結果，其刑度顯較依修正前
    刑法第56條規定應論以1 罪，得加重其刑至2 分之1 之情形
    為重，故整體綜合比較之結果，自以舊法之規定較有利於被
    告，故被告本件犯行應依修正前刑法第56條連續犯規定論以
    1 罪，依法加重其刑，並依修正前刑法第47條累犯之規定加
    重其刑至2 分之1 。被告有2 種刑之加重事由，爰依刑法第
    70條之規定遞予加重之。爰審酌被告經強制戒治後仍再施用
    毒品，顯見戒毒意志不堅，及其犯罪戕害自身，尚無害及他
    人，且犯罪後坦承犯行，態度尚稱良好等一切情狀，量處如
    主文所示之刑，以資懲儆。
四、扣案之海洛因（驗餘淨重0.05公克）為本件查獲之第一級毒
    品，應依毒品危害防制條例第18條第1 項前段之規定宣告沒
    收銷燬之。扣案之包裝袋1 只，因經鑑定機關就之與內裝之
    海洛因分別鑑析其重量，業如前述，足見並無不可析離之關
    係，與扣案之注射針筒1 支均為被告所有且係供其施用海洛
    因之工具，此業據被告供陳在卷，而沒收為從刑之一種，附
    屬於主刑，不生比較輕重問題，亦不容與其他刑法總則規定
    割裂適用，爰依修正前刑法第38條第1 項第2 款之規定宣告
    沒收。
據上論斷，應依刑事訴訟法第273 條之1 第1 項、第299 條第1
項前段，毒品危害防制條例第10條第1 項、第18條第1 項前段，
修正後刑法第11條前段、第2 條第1 項前段、修正前刑法第56條
、第47條、第38條第1 項第2 款，判決如主文。
本案經檢察官古慧珍到庭執行職務。
中    華    民    國    95    年    8     月    11    日
                  刑事第十庭  法  官      蔡和憲
上正本證明與原本無異。
如不服本判決書，應於送達後10日內，向本院提出上訴狀。
                              書記官      常毓生
中    華    民    國    95    年    8     月    14    日
毒品危害防制條例第10條第1項：
施用第一級毒品者，處 6 月以上 5 年以下有期徒刑。


司法院資訊處製作；財團法人民間司法改革基金會備份。
